【裁判字號】    98,上訴,1241
【裁判日期】    980326
【裁判案由】    毒品危害防制條例
【裁判全文】
臺灣高等法院刑事判決                98年度上訴字第1241號
上  訴  人
即  被  告  甲○○
上列上訴人即被告因毒品危害防制條例案件，不服臺灣臺北地方
法院97年度訴字第1802號，中華民國98年2月9日第一審判決（起
訴案號：臺灣臺北地方法院檢察署97年度毒偵字第2725號），提
起上訴，本院判決如下：
    主  文
上訴駁回。
    理  由
一、按刑事訴訟法第三百五十條、第三百六十一條、第三百六十
    二條、第三百六十七條規定，不服地方法院之第一審判決而
    上訴者，須提出上訴書狀，並應敘述具體理由，為上訴必備
    之程式；其所提出之書狀未敘述上訴理由，或僅曾以言詞陳
    述上訴理由者，均應於上訴期間屆滿後二十日內補提理由書
    於第一審法院。第一審法院經形式審查，認逾期未補提上訴
    理由者，應定期間先命補正，逾期未補正者，為上訴不合法
    律上之程式，應以裁定駁回。倘已提出上訴理由，但所提非
    屬具體理由者，則由第二審法院以上訴不合法律上之程式，
    判決駁回。而所謂具體理由，必係依據卷內既有訴訟資料或
    提出新事實、新證據，指摘或表明第一審判決有何採證認事
    、用法或量刑等足以影響判決本旨之不當或違法，而構成應
    予撤銷之具體事由，始克當之（例如：依憑證據法則具體指
    出所採證據何以不具證據能力，或依憑卷證資料，明確指出
    所為證據證明力之判斷如何違背經驗、論理法則）；倘僅泛
    言原判決認定事實錯誤、違背法令、量刑失之過重或輕縱，
    而未依上揭意旨指出具體事由，或形式上雖已指出具體事由
    ，然該事由縱使屬實，亦不足以認為原判決有何不當或違法
    者（例如：對不具有調查必要性之證據，法院未依聲請調查
    亦未說明理由，或援用證據不當，但除去該證據仍應為同一
    事實之認定），皆難謂係具體理由，俾與第二審上訴制度旨
    在請求第二審法院撤銷、變更第一審不當或違法之判決，以
    實現個案救濟之立法目的相契合，並節制濫行上訴。
二、本件上訴人即被告甲○○不服原審判決，提起上訴，其上訴
    意旨略稱：因施用毒品之行為人本身亦為毒品戕害下之受害
    人，刑法應報刑亦應適度修正為保護刑主義，即非不得於入
    勒戒處所施以觀察勒戒或強制戒治之理，法院僅圖刑事追訴
    程序之便利，而令施用毒品之行為人逕入監受刑，非但不能
    收矯治之效，且與刑法特別預防主義之精神相悖，同時亦對
    被毒品戕害下之受害人訴訟權有所侵害；又依刑事訴訟法第
    四百四十九條第三項規定，簡易判決所為之有罪判決之刑，
    以宣告緩刑、得易科罰金之有期徒刑及拘役或罰金為限，原
    判決就其本件犯行判處有期徒刑一年，顯已超越前揭簡易判
    決所得科以刑度之限制，且其所犯施用第一級毒品罪之法定
    本刑為六月以上五年以下有期徒刑，其法定刑之最低度亦已
    超越簡易判決所得量處之刑度限制，原審竟漏未審酌，逕採
    用簡易訴訟程序，該審判程序有違規定云云。
三、經查，被告前於八十七年間因施用毒品案件，經觀察、勒戒
    後，認無繼續施用毒品之傾向，於八十八年一月七日釋放出
    所；於九十年間又因施用第二級毒品案件，經觀察、勒戒後
    ，認有繼續施用毒品傾向，再由臺灣士林地方法院裁定令入
    戒治處所施以強制戒治，於九十二年五月四日保護管束期滿
    執行完畢，其上開施用第二級毒品犯行，並經臺灣士林地方
    法院判處有期徒刑四月確定；於九十三年間再因施用第一、
    二級毒品案件，經法院分別判處有期徒刑八月、四月，應執
    行有期徒刑十月確定；復於九十五年間因施用第一級毒品案
    件，經法院判處有期徒刑一年確定，嗣經裁定減為有期徒刑
    六月確定，有本院被告前案紀錄表在卷可稽。按施用第一級
    、第二級毒品為犯罪行為，毒品危害防制條例第十條第一項
    、第二項分別定有處罰明文，故施用第一級、第二級毒品者
    ，依前揭規定本應科以刑罰，惟基於刑事政策，對合於一定
    條件之施用者，依同條例第二十條之規定，得施以觀察、勒
    戒或強制戒治之保安處分。又毒品危害防制條例於九十二年
    七月九日修正公布，自九十三年一月九日施行，其中第二十
    條、第二十三條將施用毒品之刑事處遇程序，區分為「初犯
    」及「五年內再犯」、「五年後再犯」，依其立法理由之說
    明：「初犯」，經觀察、勒戒或強制戒治後，應為不起訴處
    分或不付審理之裁定；「五年內再犯」者，因其再犯率甚高
    ，原實施之觀察、勒戒及強制戒治既已無法收其實效，爰依
    法追訴或裁定交付審理。至觀察、勒戒或強制戒治執行完畢
    釋放後，「五年後再犯」者，前所實施之觀察、勒戒或強制
    戒治已足以遮斷其施用毒品之毒癮，為期自新及協助其斷除
    毒癮，仍適用「初犯」規定，始應先經觀察、勒戒、強制戒
    治之程序。從而依上開修正後之規定，僅限於「初犯」及「
    五年後再犯」二種情形，始應先經觀察、勒戒或強制戒治之
    程序，倘被告經觀察、勒戒或強制戒治後於五年內已再犯，
    經依法追訴處罰，縱其第三次（或第三次以上）再度施用毒
    品之時間，在初犯經觀察、勒戒或強制戒治執行完畢釋放五
    年以後，因與單純之「五年後再犯」之情形有別，不合於「
    五年後再犯」之例外規定，且因已於「五年內再犯」，顯見
    其再犯率甚高，原實施觀察、勒戒或強制戒治，已無法收其
    實效，即應由檢察官依同條例第二十三條第二項之規定逕行
    起訴。綜上，被告於八十八年一月七日觀察、勒戒執行完畢
    釋放後，於五年內已再犯施用第二級毒品罪，其本件施用海
    洛因及甲基安非他命之犯行，揆諸前開說明，自應依法追訴
    處罰，經核並無違誤，被告置原判決上開詳細論述於不顧，
    徒憑己見空言主張得令伊入勒戒處所施以觀察勒戒或強制戒
    治，遽對伊判處罪刑，非但不能收矯治之效，且與刑法特別
    預防主義之精神相悖，亦侵害伊訴訟權云云，自非具體理由
    。再按被告所犯係死刑、無期徒刑或最輕本刑為三年以上有
    期徒刑之罪或高等法院管轄第一審案件者外，於準備程序進
    行中，被告就被訴事實為有罪之陳述時，審判長得告知被告
    簡式審判程序之旨，並聽取檢察官及被告之意見後，裁定進
    行簡式審判程序，刑事訴訟法第二百七十三條之一第一項定
    有明文。被告所犯本件施用第一、二級毒品罪，係死刑、無
    期徒刑或最輕本刑為三年以上有期徒刑以外之罪，亦非高等
    法院管轄第一審案件，被告於原審九十八年一月十九日準備
    程序時，就被訴事實為有罪之陳述，經原審告知簡式審判程
    序之旨，並聽取檢察官及被告之意見後，原審裁定進行簡式
    審判程序，有原審上開準備程序筆錄及刑事裁定在卷可稽，
    從而原審依上開規定依簡式審判程序審理，審判程序並無不
    合，被告上訴意旨，竟任意援引刑事訴訟法第四百四十九條
    簡易程序之規定，漫事指摘原判決審判程序違法云云，其所
    指原判決違誤之情形並不存在，亦難謂係具體理由。綜上所
    述，依卷證資料，被告上訴意旨所指摘之原判決違法情形，
    顯不存在，被告據以提起上訴，自難認已依據卷內既有訴訟
    資料或提出新事證，指摘或表明第一審判決有何採證認事、
    用法或量刑等足以影響判決本旨之不當或違法，而構成應予
    撤銷之具體事由。是被告上訴，未以書狀敘述具體理由，應
    認其上訴為不合法律上之程式，爰不經言詞辯論，逕予駁回
    。
四、據上論斷，應依刑事訴訟法第三百六十七條前段、第三百七
    十二條，判決如主文。
中    華    民    國    98    年    3     月    26    日
                  刑事第二十一庭審判長法  官  蘇隆惠
                                      法  官  許永煌
                                      法  官  曾家貽
以上正本證明與原本無異。
如不服本判決，應於收受送達後10日內向本院提出上訴書狀，其
未敘述上訴之理由者並得於提起上訴後10日內向本院補提理由書
（均須按他造當事人之人數附繕本）「切勿逕送上級法院」。
                                      書記官  任正人
中    華    民    國    98    年    3    月     27    日


司法院資訊處製作；財團法人民間司法改革基金會備份。
